【裁判字號】    97,台上,6546
【裁判日期】    971218
【裁判案由】    貪污等罪
【裁判全文】
最高法院刑事判決            九十七年度台上字第六五四六號
上  訴  人  甲○○
                    14樓
            乙○○
上 列 一人
選任辯護人  羅豐胤律師
            洪健樺律師
上  訴  人  丙○○
選任辯護人  熊治璿律師
            張庭禎律師
上  訴  人  丁○○
                    號9 樓
選任辯護人  江錫麒律師
            孔繁琦律師
            顏維助律師
上  訴  人  戊○○（即蔡佳豪）
                    號
            己○○
                    24樓之5
上 列 一人
選任辯護人  蔡得謙律師
上  訴  人  庚○○
                    5 樓
選任辯護人  陳建勛律師
上  訴  人  辛○○
選任辯護人  陳煥生律師
            羅豐胤律師
            宋永祥律師
上列上訴人等因貪污等罪案件，不服台灣高等法院台中分院中華
民國九十七年四月九日第二審判決（九十六年度上訴字第一一七
四號，起訴案號：台灣台中地方法院檢察署九十四年度偵字第一
一九六八、一二三九九、一二六四三、一三三五二、一三九六一
、一四一二一、二○一八○號、九十五年度偵字第一○二○號）
，提起上訴，本院判決如下：
    主  文
原判決撤銷，發回台灣高等法院台中分院。
    理  由
本件原判決撤銷第一審關於上訴人辛○○、庚○○之判決，改判
論處辛○○共同依據法令從事公務之人員，對於非主管及監督之
事務，利用職權機會及身分圖自己不法利益，因而獲得利益罪刑
；論處庚○○共同非依據法令從事公務之人員，與依據法令從事
公務之人員，對於非主管及監督之事務，利用職權機會及身分圖
自己及其他私人不法利益，因而獲得利益罪刑。並維持第一審依
牽連犯從一重論處上訴人甲○○共同商業負責人以明知為不實之
事項，而填製會計憑證；暨甲○○與上訴人丙○○、戊○○（即
蔡佳豪）、乙○○、丁○○共同連續違反對於在證券交易所上市
之有價證券，不得有意圖抬高集中交易市場某種有價證券之交易
價格，與他人通謀，以約定價格於自己出售、購買有價證券時，
使約定人同時為購買、出售之相對行為之規定；及上訴人己○○
共同連續違反對於在證券交易所上市之有價證券，不得有意圖影
響集中交易市場有價證券交易價格，而散布流言及不實資料之規
定等罪刑之判決，駁回甲○○、丙○○、戊○○、乙○○、丁○
○、己○○在第二審之上訴，固均非無見。
惟查：(一)、原判決就甲○○以虛偽簽訂之技術移轉契約，作為太
萊晶體科技股份有限公司（下稱太萊公司）財務會計人員記帳原
始憑證之方式，掏空太萊公司資產之部分，與其違反證券交易法
之犯行，於理由欄「論罪部分」雖載述「其所犯二罪之間，犯意
各別，行為互殊，應予分論併罰」（見原判決第二二九頁第四至
五行）。然理由中說明憑以認定甲○○有假技術移轉之名而掏空
太萊公司資產之犯行時，則引據甲○○在法務部調查局台中市調
查站（下稱調查站）經詢以：「前述你假借太萊公司與ABROAD公
司進行FCCL技術移轉名義迂迴奪取太萊公司二千萬元（新台幣，
下同）資金之原因為何？」時，所供稱：「（民國）九十三年六
月太萊公司股票上櫃後，張大方向我表示，為求太萊公司股價好
看，必須花錢護盤，當時我向張大方表示我本人並無多餘資金護
盤及拉抬股價，而張大方向我提議，可利用技術移轉名義套取太
萊公司資金進行護盤，最後我與張大方商定以向日本ABROAD公司
取得軟性銅鉑基版（簡稱FCCL）及及接合劑等技術移轉名義，計
畫依合約中之分期技術移轉名義陸續套取太萊公司資金共六千萬
元，……所以張大方又向我建議可先發行可轉換公司債一億二千
萬元，以充裕公司資金，進而再以技術移轉名義套取六千萬元資
金，用來護盤、拉抬股價，而我所認購、持有之85 %太萊公司可
轉換公司債，屆時乘股價高檔時出脫，我既可獲利，也可保有太
萊公司經營權。因此，我信以為真，且一時貪念，乃接受張大方
建議，並配合執行該計畫」等語，為其論證（見原判決第二三頁
末二行至次頁第十八行）；復於理由(十四)２(5)中論敘「……，依前
揭甲○○等人之供述，甲○○因資金缺乏，於同期間為籌措資金
，不惜假借支付日本公司技術移轉權利金方式，以不法方法，獲
取太萊公司資金，是其就此部分犯行之目的除藉與如興（製衣股
份有限）公司（下稱如興公司）之相對委託買賣拉抬太萊股價外
，另外亦在籌措資金為其他拉抬行為，即如興公司以前開不法方
法購買太萊公司股票即甲○○整體拉抬股價行為之一部」（見原
判決第一一○頁第十四至二十行）。則依此說明論述，原判決似
又謂甲○○假技術移轉之名而行掏空太萊公司資產之目的，係供
其作為拉抬太萊公司股價之用，而有刑法修正前手段、目的之牽
連關係。其就甲○○前揭套取太萊公司資產，及為該公司股票與
如興公司相對委託交易而違反證券交易法之犯罪間，究有無修正
前刑法之牽連犯關係存在？前後論述相互歧異，自有判決理由矛
盾之違誤。(二)、證券交易法第一百五十五條第一項第三款之處罰
，係以「意圖抬高或壓低集中交易市場某種有價證券之交易價格
」為其犯罪構成要件。如行為人與他人通謀，以約定價格於自己
出售，或購買集中交易市場某種有價證券時，使約定人同時為購
買或出售之相對行為，其目的係使該有價證券之股價維持於一定
價位即俗稱平盤，或有其他俗稱護盤之行為，而非意圖抬高或壓
低該有價證券之交易價格時，則應屬行為時證券交易法第一百五
十五條第一項第六款規定之範疇，不得依同條項第三款或第四款
處斷。原判決就如興公司對敲買賣太萊公司股票部分，雖認甲○
○、戊○○、乙○○、丁○○、丙○○共同基於不法拉抬太萊公
司股票股價之意圖，於集中交易市場以約定價格，同時為出售及
購買之相對行為，並因如興公司之拉抬買進，而造成太萊公司股
票價格之上漲（見原判決第六頁末七行至次頁末四行）。惟理由
中則論敘「本件如興公司之各筆交易前，均由交易雙方事前確認
以一定數量及價錢買賣，其後各自依約定之價、量在先後時間內
分別下單，亦確實因此而完成交易，此由如附表之雙方交易明細
資料即可輕易看出，此等相對委託交易行為實係對敲交易。即由
如興公司買進一定數量之太萊股票，持有一定期間，以維持太萊
之公司股價」（見原判決第一○五頁第二二至二七行），依此說
明，似謂甲○○、戊○○、乙○○、丁○○、丙○○係為維持太
萊公司股票之一定價格，而為相對委託之交易行為。原判決就此
部分之事實認定，與理由論述不相適合，同屬可議。(三)、行為人
如基於包括之認識，單一之目的，就某一種集中交易市場之有價
證券，接續有該當證券交易法第一百五十五條第一項各款所示之
非法操縱該等相關有價證券之行為者，應僅成立一罪，不能以連
續犯論。原判決事實欄載稱：「乙○○指派丁○○在戊○○陪同
下前往太萊公司與甲○○當面洽談對敲炒股協議，經乙○○同意
後，雙方約定：……2.配合鎖單一千張、期間為六個月以上。3.
如興公司為配合財報季報需要，得在九十三年十二月底暫賣出該
一千張太萊股票，但於九十四年一月初需買回該一千張」、「乙
○○即依約以如興公司資金於九十三年十月二十日、二十一日、
二十二日各買進三百張、三百張、四百張……於九十三年十二月
二十八、二十九日與甲○○以相同之相對委託買賣，分批賣出太
萊股票各五百張，合計一千張……如興公司依約再於九十四年一
月三日、四日二日，以相同之對敲交易，再買回一千張太萊公司
股票」（見原判決第六頁末七行至次頁第三行、第七頁第十七行
至次頁末行）。依此認定，如興公司多次買賣太萊公司股票，似
均依甲○○與戊○○、乙○○、丁○○、丙○○事前之協議而為
，則何以不能認渠等係基於包括之認識，單一之目的，就太萊公
司股票接續為買賣，屬接續犯而僅成立一罪，而仍應論以修正前
刑法之連續犯？原判決並未進一步敘明，非唯理由欠備，亦有適
用法則不當之違誤。(四)、原判決係認定己○○與甲○○、丙○○
及已判決確定之林寶娜等共同協商後，由己○○於九十四年三月
下旬在正聲廣播公司「天魁講古」節目中發布太萊公司不實利多
消息，及於同月二十九、三十、三十一日在工商時報以世界投顧
公司顧問名義，撰述太萊公司不實營收及每股獲利五至六元之不
實消息，暨於同年六月中旬利用不知情媒體持續發布太萊公司與
日本ABROAD公司技術移轉，對太萊公司有二元EPS 的益助之不實
獲利消息（見原判決第十一頁末行至次頁第二一行）。理由中雖
說明前揭認定己○○在九十四年三月下旬及同月二十九、三十、
三十一日等散布太萊公司不實利多消息之依憑，然就己○○所稱
同年六月中旬發布太萊公司與日本ABROAD公司技術移轉，對太萊
公司有二元EPS （即每股盈餘）的益助（保守估計），該消息早
經太萊公司登載於「股市觀測站」一節（見原判決第一三二頁第
十七至二六行），則未進一步說明己○○如何明知該消息亦係不
實之依據，即遽認己○○於九十四年六月中旬散布太萊公司與日
本ABROAD公司技術移轉，有二元EPS 的益助之消息亦有不實，非
唯速斷，理由亦嫌欠備。(五)、偵查犯罪機關依法定程序監聽之錄
音，應認該監聽所得之錄音帶，始屬調查犯罪所得之證據，但依
據監聽錄音結果予以翻譯而製作之通訊監察譯文，乃該監聽錄音
內容之顯示，此為學理上所稱之派生證據，屬於文書證據之一種
。而文書由公務員製作者，應記載製作之年、月、日及其所屬機
關，由製作人簽名，刑事訴訟法第三十九條定有明文。原判決係
以通訊監察之監聽譯文，資為不利上訴人等之論證，但該監聽譯
文或僅為「摘要報告」，或其「譯文報告表」之「監聽對象」、
「監聽電話」、「作業人員」欄均未為任何記載，且監聽單位、
實施監聽之依據、譯文製作日期及其所屬機關等相關事項，非唯
均未記載，亦未經製作人簽名其上（見共五九四頁之「通訊監察
報告」卷），與法律規定之程式已難謂合，原判決復未說明卷附
監聽譯文，究係如何具有證據能力之理由，即遽採為不利上訴人
等之判決基礎，同有理由不備之可議。(六)、原判決就辛○○部分
，雖說明甲○○、林寶娜在第一審之供述，無足憑採，而謂應「
採用其先前於調查站及偵查中所供為證」（見原判決第二一四頁
第十六至十九行）。但林寶娜就其偕同甲○○等與辛○○見面之
過程，在調查站係供稱：「九十四年四月中旬某日晚上，張大方
約甲○○及我等二人於台北喜來登飯店一樓咖啡廳與辛○○見面
，現場計有我、甲○○、張大方、辛○○及其助理庚○○等五人
，會中由甲○○及我本人聯合向辛○○說明ＯＴＣ（即財團法人
中華民國證券櫃檯買賣中心）正發函各證券商調閱太萊公司股票
交易資料……，研判可能係離職總經理向ＯＴＣ投訴黑函作不實
指控，希望辛○○能協助向ＯＴＣ或證交所關照一下，將此案擺
平，辛○○向我們表示，要本公司先準備離職員工資料，並瞭解
離職員工不滿情形，才能作進一步處理」、「當天他看似匆忙趕
來，好像也沒有答應我們什麼」，嗣經檢察官複訊時供稱：「見
面時立委辛○○說要我們將原委回去查清楚再跟他談，他會處理
，會面時間約三十至四十分鐘，張大方就叫我們先走」各等語（
見原判決第一四五頁第三至十六行、第一三八頁第四至五行），
與庚○○在調查站供稱：「辛○○即當甲○○、林寶娜及張大方
等人面前，指示我全力協助解決太萊公司的案件，辛○○並當場
以手機撥打電話予助理羅惠如欲指示其協助我辦理聯絡證期局及
ＯＴＣ人員到國會辦公室說明」等情歧異（見原判決第一四六頁
第十一至十四行）。原判決未予取捨，竟併採納林寶娜、庚○○
在調查站及林寶娜在偵查中上開相互齟齬之證據資料，作為判決
之基礎，顯有判決理由矛盾之違誤。(七)、原判決認定乙○○等與
甲○○協議，以如興公司資金與甲○○之人頭戶對敲買進太萊公
司股票，雙方約定退購股價差之結算底價為十九‧五元（嗣又協
議改為二十‧六元）作為退佣，並依約交付二百七十萬二千一百
元予如興公司（見原判決第七頁第四至九行、第八頁第一至十三
行、第九頁第五行）。然理由中則分別引據甲○○在偵查中供述
：「協議內容是由如興公司出資購買太萊公司股票，……依照當
時太萊股價，要提供佣金三百萬元給戊○○，……如興公司買入
股價的差價10％要給乙○○」及林寶娜供稱：「甲○○亦依約定
支付退股價差三百萬元予如興公司乙○○」各等語（見原判決第
三四頁第十五至十八行、第四四頁第十五至十六行），資為甲○
○、戊○○、乙○○、丁○○、丙○○等共同以如興公司資金對
敲買進太萊公司股票之論據。其就前揭約定退股價差之金額認定
，與理由論述不相適合，且甲○○所交付如興公司之退購股價差
二百七十萬二千一百元，其性質究係退佣或丁○○所供係如興公
司投資太萊公司所獲得之折扣（見原判決第五八頁末八行），原
判決亦未釐清，均併採為判決之基礎，自有理由矛盾及理由不備
之違誤。上訴意旨指摘原判決不當，非無理由，應認有發回更審
之原因。原判決認有牽連關係之甲○○背信，及說明不另為無罪
諭知部分，基於審判不可分原則，亦應併予發回。
據上論結，應依刑事訴訟法第三百九十七條、第四百零一條，判
決如主文。
中    華    民    國  九十七  年   十二   月   十八   日
                      最高法院刑事第七庭
                          審判長法官  謝  俊  雄
                                法官  陳  世  雄
                                法官  魏  新  和
                                法官  吳  信  銘
                                法官  徐  文  亮
      本件正本證明與原本無異
                                      書  記  官
中    華    民    國  九十七  年   十二   月  二十三  日
                                                      Ｑ


司法院資訊處製作；財團法人民間司法改革基金會備份。
